臺灣高雄地方法院刑事裁定　　　　　　　　　　　　九十三年度交聲字第三三二號
　　原處分機關　高雄市政府
　　異　議　人
　　即受處分人　乙○○
右列受處分人因違反道路交通管理處罰條例案件，對於高雄市政府中華民國九十三年
七月五日所為之處分（原處分案號：高市府交裁字第裁三二─Ｂ00000000號
），聲明異議，本院裁定如左：
    主  文
原處分撤銷。
乙○○汽車駕駛人轉彎時，轉彎車不讓直行車先行，處新臺幣玖佰元，記違規點數壹
點；又汽車駕駛人，駕駛汽車違反道路交通安全規則，因而肇事致人受傷，記違規點
數參點。
    理  由
一、異議意旨略以：異議人即受處分人乙○○於民國九十三年四月一日上午十一時四
    十五分許，駕駛車牌號碼ＶＣ─五五一一號自用小客車自衛生局停車場駛出，因
    該停車場入口處有一顆大樹，致宋凱君騎乘機車未發現受處分人所駕駛之自用小
    客車，受處分人所駕駛之自用小客車已全部進入路口時，宋凱君因緊張煞車不當
    自行摔倒在地，後因其眼鏡鏡片破裂致割傷額頭，本件事故發生係因宋凱君騎乘
    機車未注意前方路況所致，並非係受處分人轉彎車不讓直行車先行致肇事傷人，
    是原處分機關予以裁罰，自有未洽，爰依法聲明異議等語。
二、按「行為後法律有變更者，適用裁判時之法律。但裁判前之法律有利於行為人者
    ，適用最有利於行為人之法律」、「行為後本法有變更者，適用裁處時之規定。
    但裁處前之規定有利於行為人者，適用最有利於行為人之規定」、「納稅義務人
    違反本法或稅法之規定，適用裁處時之法律。但裁處前之法律有利於納稅義務人
    者，適用最有利於納稅義務人之法律」，刑法第二條第一項、社會秩序維護法第
    三條及稅捐稽徵法第四十八條之三分別定有明文。上開法律，對於因法律規定嗣
    後變更，致對行為人之處罰內容有輕重不同之情形時，立法例上均係採取從新從
    輕主義，故可知我國目前雖就行政罰尚未有統一之總則性規定（行政秩序罰法草
    案第三條已明定「從新從輕原則」），然若國家對人民行使制裁權之法律有修正
    時，因新法足以補充舊法之缺失，且較舊法更能適應社會之需要，並兼顧人民權
    利之保障，即應依從新從輕之原則處理，並應類推適用於尚未有類此明文規定之
    其他行政秩序罰領域，以維持法律秩序之和諧性與一致性。而道路交通管理處罰
    條例本質亦為具有行政秩序罰性質之法規。是以，行為後道路交通管理處罰條例
    有變更者，亦應類推適用前開從新從輕原則，適用最新、最有利於行為人之規定
    ，合先敘明。
三、次按汽車駕駛人轉彎時，轉彎車不讓直行車先行，處新臺幣（下同）六百元以上
    一千八百元以下之罰鍰，並記違規點數一點，道路交通管理處罰條例第四十八條
    第六款、第六十三條第一項第一款定有明文。而按道路交通管理處罰條例第六十
    一條第三項條文業經總統於九十三年四月二十一日以華總一義字第○九三○○○
    七七六○一號令修正公布，並經行政院於九十三年六月三十日以院臺交字第○九
    三○○八六六八四—Ｂ號函核定於九十三年七月一日起施行，修正前之道路交通
    管理處罰條例第六十一條第三項規定「汽車駕駛人駕駛汽車違反道路交通安全規
    則，因而肇事致人受傷者，吊扣其駕駛執照三個月至六個月」，相較修正後規定
    「汽車駕駛人駕駛汽車違反道路交通安全規則，因而肇事致人受傷者，記違規點
    數三點；致人重傷者，吊扣其駕駛執照三個月至六個月」，可知修正後之規定應
    係較有利於行為人，揆諸前揭類推適用「從新從輕」原則之說明，法院於裁判時
    自應適用修正後之道路交通管理處罰條例第六十一條第三項規定，始為妥當。
四、本件受處分人乙○○於九十三年四月一日上午十一時四十五分許，駕駛車牌號碼
    ＶＣ─五五一一號自用小客車，在高雄市苓雅區高雄市立中醫醫院停車場駛出，
    欲左轉福成街時，因未讓直行騎乘車牌號碼ＭＷ九─四三五號重型機車之甲○○
    先行，致使甲○○煞車不及撞及受處分人所駕駛自用小客車之左前翼子板，甲○
    ○因而人車倒地受傷，高雄市政府警察局交通大隊第五分隊警員熊旭東即掣單舉
    發，而原處分機關並依道路交通管理處罰條例第四十八條第六款（裁決書贅載第
    一項）、第六十三條第一項第一款（裁決書漏載第一項）、第六十一條第三項（
    裁決書贅載第一款）之規定，裁處受處分人罰鍰九百元、記違規點數一點及吊扣
    駕駛執照三個月。
五、經查，證人甲○○於本院調查時證稱：伊騎機車順行往前走，忽然一輛車跑出來
    ，所以伊緊急煞車就撞上去了，伊看到那輛車時距離不超過十公尺，伊一看到就
    煞車，撞到自小客車之後才倒地等語（見本院卷第四十三頁、第四十四頁），又
    細繹卷附肇事現場照片及警製道路交通事故現場圖、道路交通事故調查報告表所
    示（見本院卷第十七頁至第十九頁、第二十二頁至第二十五頁），本件車禍發生
    後，受處分人所駕駛之自用小客車係車頭朝東南尾朝西北方向停在市立中醫醫院
    之停車場出口處，未達路中心即開始左轉，而被害人之機車則倒在該自用小客車
    左側，車頭朝西北、車尾朝東南，該機車後留有五公尺之刮痕及五˙四公尺之煞
    車痕，另受處分人所駕駛自用小客車之左前翼子板凹損，再參以被害人甲○○上
    開所述等情研判，顯見受處分人所駕駛之汽車未讓被害人甲○○之機車先行而肇
    事無訛，是受處分人所辯非其違規所肇致，顯無足取。又被害人甲○○確因本件
    車禍眉毛縫合十三針及左胸受傷等情，有道路交通事故調查報告表(一)傷亡情形所
    載可稽（見本院卷第十八頁背面），是受處分人之違反道路交通安全規則與被害
    人甲○○之傷害間，顯有相當因果關係。綜上所述，受處分人因駕駛汽車，違反
    轉彎時未讓直行車先行之交通安全規則，因而肇事致人受傷，洵堪認定。從而原
    處分機關依道路交通管理處罰條例第四十八條第六款、第六十三條第一項第一款
    之規定，裁處異議人九百元罰鍰，並記違規點數一點部分，雖無不當，惟原處分
    適用之同條例第六十一條第三項規定既已有所修正，原處分機關未比較新舊法之
    適用而為處分，即有未洽，自應由本院將原處分撤銷，改依道路交通管理處罰條
    例第四十八條第六款、第六十三條第一項第一款及修正後道路交通管理處罰條例
    第六十一條第三項規定，就汽車駕駛人轉彎時，轉彎車不讓直行車先行部分，處
    新臺幣九百元，記違規點數一點；就汽車駕駛人，駕駛汽車違反道路交通安全規
    則，因而肇事致人受傷部分，記違規點數三點，以資適法。
據上論斷，應依道路交通案件處理辦法第二十條前段，裁定如主文。
中      華      民      國    九十三    年     十一     月     三十     日
                                    臺灣高雄地方法院交通法庭
                                        法  官   陳玉聰
右正本證明與原本無異。
如不服本裁定，應於裁定送達後五日內，向本院提出抗告狀。
                                        書記官   鄭淑臻
中      華      民      國     九十三       年    十一    月    三十    日
